臺灣彰化地方法院刑事裁定
111年度聲字第1059號
異  議  人  
即  受刑人  陳世明


                    （現於法務部○○○○○○○○○○○執行中）
上列聲請人因公共危險案件，對於臺灣彰化地方檢察署檢察官執
行之指揮（111年度執字第2306號）聲明異議，本院裁定如下：
    主  文
聲明異議駁回。
    理  由
一、聲明異議意旨略以：聲明異議人即受刑人陳世明因公共危險
    案件，經判處有期徒刑5月確定，並經臺灣彰化地方檢察署
    檢察官111年度執字第2306號執行命令通知聲請人到案入監
    執行，惟本案與臺灣高等檢察署民國102年函示「五年內三
    犯刑法第185條之3第1項之罪者，應認為易科罰金難收矯正
    之效，而不准易科罰金」之要件不符，受刑人並無五年內三
    犯酒駕之情形，請求准予易科罰金，爰依法聲明異議等語。
二、按犯最重本刑為5年以下有期徒刑以下之刑之罪，而受6月以
    下有期徒刑或拘役之宣告者，依刑法第41條第1項規定，固
    得易科罰金。但易科罰金，難收矯正之效或難以維持法秩序
    者，不在此限。上開易刑處分之否准，係法律賦予檢察官指
    揮執行時之裁量權限，執行檢察官自得考量受刑人之實際情
    況，是否有難收矯正之效或難以維持法秩序，以作為其裁量
    是否准予易科罰金或易服社會勞動之憑據，非謂一經判決宣
    告易科罰金之折算標準，執行檢察官即應為易科罰金或易服
    社會勞動之易刑處分。又所謂「難收矯正之效」及「難以維
    持法秩序」，乃立法者賦與執行檢察官得依具體個案，考量
    犯罪特性、情節及受刑人個人特殊事由，審酌應否准予易刑
    處分之裁量權，檢察官就此項裁量權之行使，僅於發生裁量
    瑕疵之情況，法院始有介入審查之必要，倘檢察官之執行指
    揮，其程序上已給予受刑人就其個人特殊事由陳述意見之機
    會（包括在檢察官未傳喚受刑人，或已傳喚受刑人但受刑人
    尚未到案前，受刑人先行提出易科罰金聲請等情形），實體
    上並已就包含受刑人所陳述關於其個人特殊事由在內之刑法
    第41條第1項但書或第4項所指情形予以衡酌考量，則難認其
    裁量權之行使有何違法或不當可言。易言之，執行檢察官就
    受刑人是否確因易科罰金或易服社會勞動，而有難收矯正之
    效，或難以維持法秩序之情事，有裁量判斷之權限，法院僅
    得審查檢察官裁量時其判斷之程序有無違背法令、事實認定
    有無錯誤、其審認之事實與刑法第41條第1項但書、第4項之
    裁量要件有無合理關連、有無逾越或超過法律規定之範圍等
    問題，原則上不宜自行代替檢察官判斷受刑人有無上開情事
    。倘執行檢察官經綜合評價、衡酌後，仍認受刑人有上開不
    適宜為易刑處分之情形，而為否准受刑人易科罰金或易服社
    會勞動之執行命令，則屬執行檢察官裁量權之合法行使範圍
    ，自不得任意指為違法或不當（最高法院110年度台抗字第1
    188號裁定意旨參照）。
三、經查：
  ㈠受刑人前於94年間因酒後駕車之公共危險案件，經臺灣彰化
    地方檢察署檢察官以94年度速偵字第462號為緩起訴處分確
    定；又於105年間因酒後駕車之公共危險案件，經本院以105
    年度交簡字第1718號判決判處有期徒刑2月，併科罰金新臺
    幣（下同）2萬元，有期徒刑如易科罰金，罰金如易服勞役
    ，均以1000元折算1日確定；嗣又於111年間，再度因酒後駕
    車之公共危險案件，經本院以111年度交簡字第762號判決判
    處有其徒刑5月，如易科罰金，以1000元折算1日確定（即本
    案）。嗣本案經移送臺灣彰化地方檢察署執行，經詢問受刑
    人是否聲請易科罰金或入監執行等問題，且讓受刑人陳述意
    見後，執行檢察官以：受刑人酒駕3犯，顯未能記取教訓，
    漠視法紀及公眾用路安全，不執行所宣告之刑，難收矯正之
    效及難以維持法秩序，不准易科罰金及易服社會勞動，逕予
    發監執行，並據以核發111年度執壬字第2306號執行指揮書
    ，命受刑人入監執行上開刑罰等情，經本院職權調取本案執
    行卷宗，有上開刑事案件判決書、執行筆錄、訊問筆錄、檢
    察官命令、執行指揮書、臺灣高等法院被告前案紀錄表等在
    卷可稽。
 ㈡聲明異議意旨所指受刑人不符合臺灣高等檢察署102年6月26日
   檢執甲字第10200075190號函示「五年內三犯刑法第185條之3
   第1項之罪者，應認為易科罰金難收矯正之效，或難以維持法
   秩序，而不准易科罰金」之酒後駕車再犯發監標準（聲明異
   議狀記載為法務部102年6月21日法檢字第102015170號函應係
   本號函示之誤載），惟受刑人雖不符合5年內3犯之不准易科
   罰金之情形，然依上開函示之意旨，亦不等同只要不是5年內
   3犯即一概准予易科罰金，檢察官仍應依個案綜合評價、衡酌
   裁量是否有確因易科罰金或易服社會勞動，而有難收矯正之
   效，或難以維持法秩序之情事。而本件受刑人於執行程序中
   既已陳述意見，執行檢察官並已具體說明不准受刑人易科罰
   金之理由，且上開不准易科罰金之理由，核與臺灣高等檢察
   署111年2月23日檢執甲字第11100017350號函示之酒駕三犯以
   上之審核標準相當，尚無裁量逾越或濫用之情事，且所審認
   之事實核與刑法第41條第1項之裁量要件有合理關連，未見有
   何逾越法律授權、專斷等濫用權力之情事，難認有裁量違法
   或不當之情形。此外亦無任何可認檢察官於裁量時其判斷之
   程序有違背法令、事實認定有誤等情事，檢察官本於職權對
   本案綜合審酌、判斷認受刑人不執行所宣告之刑，難收矯正
   之效及難以維持法秩序，而不予准許受刑人易科罰金之處分
   ，為檢察官裁量之權限，本院自應予以尊重。
四、綜上所述，本件檢察官執行之指揮，並無不當，受刑人本件
    聲明異議，為無理由，應予駁回。　　　
五、依刑事訴訟法第486條，裁定如主文。　　　　　　
中　　華　　民　　國　　111 　年　　10　　月　　21　　日
                  刑事第三庭      法  官  李淑惠
以上正本證明與原本無異。
如不服本裁定，應於收受送達後5日內向本院提出抗告狀（應附
繕本）。
中　　華　　民　　國　　111 　年　　10　　月　　21　　日
                                  書記官  黃國源